【裁判字號】    95,訴,2140
【裁判日期】    951124
【裁判案由】    毒品危害防制條例
【裁判全文】
臺灣桃園地方法院刑事判決              95年度訴字第2140號
公  訴  人  臺灣桃園地方法院檢察署檢察官
被      告  甲○○
                      號
上列被告因違反毒品危害防制條例等案件，經檢察官提起公訴（
95 年 度毒偵字第3891號、第4523號），被告於本院準備程序中
就被訴事實為有罪之陳述，經告知簡式審判程序之旨，並聽取當
事人之意見後，本院合議庭裁定由受命法官獨任進行簡式審判程
序，茲判決如下：
    主  文
甲○○施用第一級毒品，累犯，處有期徒刑壹年，扣案之第一級
毒品海洛因柒包（其中五包合計驗後淨重一點二三公克，空包裝
重一點九四公克，餘二包合計驗後淨重０點四三公克，空包裝重
０點四公克）沒收銷燬之，扣案之針筒玖支、橡皮軟管參條、分
裝袋貳拾個、分裝杓肆支、吸管拾壹支，均沒收。又施用第二級
毒品，累犯，處有期徒刑柒月，扣案之第二級毒品甲基安非他命
參包（合計驗後淨重０點七九八二公克）沒收銷燬之，扣案之吸
食器壹個沒收。應執行有期徒刑壹年陸月，扣案之第一級毒品海
洛因柒包（其中五包合計驗後淨重一點二三公克，空包裝重一點
九四公克，餘二包合計驗後淨重０點四三公克，空包裝重０點四
公克）、第二級毒品甲基安非他命參包（合計驗後淨重０點七九
八二公克）均沒收銷燬之，扣案之針筒玖支、橡皮軟管參條、分
裝袋貳拾個、分裝杓肆支、吸管拾壹支、吸食器壹個，均沒收。
    事  實
一、甲○○前曾因施用毒品案件，經觀察勒戒、強制戒治後，由
    臺灣桃園地方法院檢察署檢察官以九十一年度戒偵字第二一
    四號為不起訴處分確定，再因施用第一、二級毒品案件，經
    臺灣桃園地方法院檢察署檢察官向本院聲請令入戒治處所施
    以強制戒治，並提起公訴。強制戒治部分，由本院以九十一
    年度毒聲字第二一０八號裁定令甲○○入戒治處所施以強制
    戒治，旋又經本院以九十二年度毒聲字第一六一一號裁定停
    止戒治並交付保護管束，於民國九十二年十月一日保護管束
    期滿，未經撤銷，視為執行完畢。公訴部分，由本院以九十
    一年度訴字第一六二四號判決各判處有期徒刑九月、八月，
    並定其應執行刑為有期徒刑一年四月確定。另因竊盜案件，
    經本院以九十一年度易字第一一六一號判決判處有期徒刑八
    月確定。上開三罪嗣經本院以九十三年度聲字第六三一號裁
    定定應執行刑為有期徒刑二年確定後，送監執行至九十四年
    一月十一日假釋出監在外，迄九十四年五月十九日假釋縮刑
    期滿，未經撤銷，視為執行完畢。不知悔改，再因竊盜案件
    ，經本院以九十四年度易字第一四九四號判決判處有期徒刑
    一年一月確定，另因施用第一、二級毒品案件，經本院以九
    十五年度訴字第七六號判決各判處有期徒刑十月、六月，合
    併定應執行刑為有期徒刑一年四月，於九十五年七月三十一
    日確定，尚未執行完畢（甲○○嗣於九十五年十月十二日入
    監服刑迄今，應至九十七年九月二十一日期滿）。
二、詎甲○○仍不知悔改，又基於施用第一級毒品海洛因之集合
    犯意，接續於九十五年七月十八日、八月十六日，在其位於
    桃園縣中壢市○○○街一七三之十五號四樓之住處內，以將
    海洛因摻水加入針筒後施以皮下注射之方式，施用第一級毒
    品海洛因，前後共二次。另基於施用第二級毒品甲基安非他
    命之犯意，於九十五年七月十八日，在其上址住處內，以將
    安非他命置於吸食器內點火燒烤，俾吸食其煙氣之方式，施
    用第二級毒品安非他命一次。嗣先於九十五年七月十八日下
    午四時三十分許，為警在其上開住處查獲，當場並扣得第一
    級毒品海洛因五包（合計驗後淨重一點二三公克，空包裝重
    一點九四公克）、第二級毒品甲基安非他命三包（合計驗後
    淨重０點七九八二公克）、甲○○所有供施用海洛因所用之
    針筒共八支、橡皮軟管三條、呈裝海洛因所用之分裝袋二十
    個、分裝杓四支、吸管十一支、供施用安非他命所用之吸食
    器一個。繼而於九十五年八月十七日上午十一時許，為警在
    桃園縣中壢市○○路六０七號再度查獲，當場並扣得海洛因
    二包（合計驗後淨重０點四三公克，空包裝重０點四公克）
    ，甲○○所有供施用海洛因所用之針筒一支。
三、案經桃園縣政府警察局平鎮分局、中壢分局分別移送臺灣桃
    園地方法院檢察署檢察官偵查起訴。
    理  由
一、訊據被告甲○○坦承上揭施用第一級毒品海洛因、第二級毒
    品甲基安非他命之犯行不諱，且被告先後於九十五年七月十
    八日、八月十七日為警查獲後，經警分別採集其尿液送驗結
    果，七月十八日查獲該次之尿液檢驗結果呈嗎啡及安非他命
    陽性反應，八月十七日查獲該次之尿液檢驗結果亦呈嗎啡陽
    性反應，有臺灣檢驗科技股份有限公司九十五年八月九日Ｃ
    Ｈ／二００六／七一三五六號濫用藥物尿液檢驗報告暨所附
    桃園縣政府警察局平鎮分局被採尿人姓名編號對照表、九十
    五年九月五日ＣＨ／二００六／八一一二三號濫用藥物尿液
    檢驗報告及所附桃園縣政府警察局中壢分局被採尿人姓名編
    號對照表各一份在卷可稽（九十五年度偵字第三八九一號卷
    第五十二頁、第四十七頁、九十五年度毒偵字第四五二三號
    卷第二十八頁、第三十一頁），又警員於九十五年七月十八
    日在被告住處查扣之五包粉末、三包顆粒，及九十五年八月
    十七日查扣之二包粉末經分送法務部調查局、憲兵司令部刑
    事鑑識中心鑑定結果，上開七包粉末均為第一級毒品海洛因
    ，其中五包合計驗後淨重一點二三公克，空包裝重一點九四
    公克，餘二包合計驗後淨重０點四三公克，空包裝重０點四
    公克，三包顆粒則均含有第二級毒品甲基安非他命成分，合
    計驗後淨重０點七九八二公克等情，則有法務部調查局九十
    五年八月十五日調科壹字第０八００一一六一０號鑑定通知
    書、九十五年九月六日調科壹字第０九五二三０一０四三０
    號鑑定書、憲兵司令部刑事鑑識中心九十五年九月十八日（
    九五）安鑑字第０一五九一號鑑驗通知書各一份在卷可按（
    九十五年度偵字第三八九一號卷第五十四頁、第六十一頁、
    九十五年度毒偵字第四五二三號卷第二十六頁），此外，復
    有九十五年七月十八日查獲現場之照片十六張存卷（九十五
    年度偵字第三八九一號卷第二十七頁至第三十四頁），第一
    級毒品海洛因共七包、第二級毒品甲基安非他命三包、針筒
    共九支、橡皮軟管三條、分裝袋二十個、分裝杓四支、吸管
    十一支、吸食器一個扣案可資佐證，足徵被告前開自白與事
    實相符，可以採信。又被告前曾因施用毒品案件，經觀察勒
    戒、強制戒治後，由臺灣桃園地方法院檢察署檢察官以九十
    一年度戒偵字第二一四號為不起訴處分確定，再因施用第一
    、二級毒品案件，經臺灣桃園地方法院檢察署檢察官向本院
    聲請令入戒治處所施以強制戒治，並提起公訴，強制戒治部
    分，由本院以九十一年度毒聲字第二一０八號裁定令被告入
    戒治處所施以強制戒治，旋又經本院以九十二年度毒聲字第
    一六一一號裁定停止戒治並交付保護管束，嗣於九十二年十
    月一日保護管束期滿，未經撤銷，視為執行完畢，詎被告不
    知悔改，又三度因施用第一、二級毒品案件，經本院以九十
    五年度訴字第七六號判決各判處有期徒刑十月、六月，合併
    定應執行刑為有期徒刑一年四月，於九十五年七月三十一日
    確定，尚未服刑完畢等情，並有被告之臺灣高等法院被告前
    案紀錄表一份在卷可稽。綜上所述，本件事證明確，被告於
    前次強制戒治執行完畢後，五年內再犯施用第一、二級毒品
    之犯行，已可認定，應依法論科。
二、按刑事法若干犯罪行為態樣，本質上原具有反覆、延續實行
    之特徵，立法時乃予特別歸類，定為犯罪構成要件之行為要
    素，此在學理上則稱為「集合犯」，凡職業性、營業性或收
    集性等具有重複特質之犯罪，例如經營、從事業務、收集、
    販賣、製造、散布等行為，均屬之，是故，如行為人係基於
    概括犯意，在密切接近之一定時、地，多次反覆實行相同之
    犯罪行為，倘依社會通念，於客觀上認為符合一個反覆、延
    續性之行為觀念者，於刑法評價上，即應僅成立一罪，最高
    法院著有九十五年度台上字第四六八六號判決可資參照，而
    按，毒品危害防制條例第十條之施用毒品罪，單自「施用」
    之文義而言，雖可狹義的解為行為人各次施打、吸食或服用
    毒品之行為，然施用毒品本質上往往具有成癮之病理特質，
    此係一般常識，故解釋上本罪亦可能具有反覆、延續實行之
    特徵，依社會通念，得解為一個重複性質之犯罪。從而，如
    行為人基於單一之集合犯意，在密切接近之一定時、地，多
    次反覆吸食毒品時，參酌上開判決意旨，亦應僅成立一罪，
    合先敘明。
三、核被告甲○○所為，係犯毒品危害防制條例第十條第一項之
    施用第一級毒品罪，及同條第二項之施用第二級毒品罪。被
    告為施用而持有海洛因、甲基安非他命之低度行為，分別為
    施用之高度行為所吸收，均不另論罪。又被告雖然於九十五
    年七月十八日、八月十六日，二次施用第一級毒品海洛因，
    然其兩次施用毒品之時間、地點甚為密接，犯罪手段亦復相
    同，均侵害同一社會安全之法益，參以被告在此之前，已有
    三次因施用毒品，經法院裁定觀察勒戒、強制戒治甚至科以
    刑罰之前科，此見前述，當足認被告之毒癮甚深，依上開最
    高法院判決意旨，其二次施用海洛因之所為，應包括的論以
    一罪，即為已足。被告所犯上開二罪間，方法不同，行為互
    異，係分別起意，應分論併罰。又被告前曾因施用第一、二
    級毒品案件，經本院以九十一年度訴字第一六二四號判決各
    判處有期徒刑九月、八月，並定其應執行刑為有期徒刑一年
    四月確定，又因竊盜案件，經本院以九十一年度易字第一一
    六一號判決判處有期徒刑八月確定，上開三罪嗣經本院以九
    十三年度聲字第六三一號裁定定應執行刑為有期徒刑二年確
    定後，送監執行至九十四年一月十一日假釋出監在外，迄九
    十四年五月十九日假釋縮刑期滿，未經撤銷，視為執行完畢
    等情，有上開前科紀錄表在卷可稽，其於前案有期徒刑執行
    完畢後，五年內故意再犯本件施用第一、二級毒品罪，為累
    犯，所犯上開二罪，均應依刑法第四十七條第一項規定加重
    其刑。爰審酌被告之前已有三次施用毒品前科，屢經觀察勒
    戒、強制戒治甚而刑罰制裁，仍未能戒斷毒癮，又再犯本案
    施用第一、二級毒品犯行，顯見其戒毒意志不堅，惟施用毒
    品究屬自戕行為，尚無直接害及他人，及被告犯後坦承全部
    犯行，態度尚稱良好等一切情狀，分別量處如主文所示之刑
    ，並定其應執行之刑，以示懲儆。
四、扣案之第一級毒品海洛因七包、第二級毒品甲基安非他命三
    包均為毒品，依毒品危害防制條例第十八條第一項前段規定
    沒收銷燬之，扣案之針筒共九支、橡皮軟管三條、分裝袋二
    十個、分裝杓四支、吸管十一支、吸食器一個均為被告所有
    ，除吸食器係作為施用安非他命所用之工具外，其餘器具均
    係供施用第一級毒品所用，此據被告供明在卷，依刑法第三
    十八條第一項第二款規定沒收。至於警員於九十五年七月十
    八日查扣之電子秤一台、分裝袋六大包、研磨器一台及研磨
    缽一個，業經被告陳明與本案無關，均不予沒收，併予敘明
    。
據上論斷，應依刑事訴訟法第二百七十三條之一第一項、第二百
九十九條第一項前段，毒品危害防制條例第十條第一項、第二項
、第十八條第一項前段，刑法第十一條前段、第四十七條第一項
、第五十一條第五款、第三十八條第一項第二款，判決如主文。
本案經檢察官楊挺宏到庭執行職務。
中    華    民    國    95    年    11    月    24    日
                  刑事第八庭  法  官   陳彥宏
以上正本證明與原本無異。
如不服本判決，應於送達後10日內，向本院提出上訴狀。
                              書記官  翁其良
中    華    民    國    95    年    11    月    24    日
論罪法條：毒品危害防制條例第10條第1項、第2項


司法院資訊處製作；財團法人民間司法改革基金會備份。
